---
title: "EDa"
output: html_document
---

```{r}
library(flexdashboard) # Dashboard package
library(highcharter) # Interactive data visualizations
library(plotly) # Interactive data visualizations
library(viridis) # Color gradients
library(tidyverse) # Metapackge
library(countrycode) # Converts country names/codes
library(rjson) # JSON reader
library(crosstalk) # Provides interactivity for HTML widgets
library(DT) # Displaying data tables
library(DataExplorer)
```


```{r}
data <- read.csv("~/Documents/Master/1/Regresion Avanzada/RegresionFinal/master.csv") 
```

```{r}
#Ordenar levels
data$age <- factor(data$age, levels = c("5-14 years", "15-24 years", "25-34 years", "35-54 years", "55-74 years", "75+ years"))
```

```{r}
# Crear base de gráficas 
custom_theme <- hc_theme(
  colors = c('#5CACEE', 'green', 'red'),
  chart = list(
         backgroundColor = '#FAFAFA', 
         plotBorderColor = "black"),
  xAxis = list(
         gridLineColor = "E5E5E5", 
         labels = list(style = list(color = "#333333")), 
         lineColor = "#E5E5E5", 
         minorGridLineColor = "#E5E5E5", 
         tickColor = "#E5E5E5", 
         title = list(style = list(color = "#333333"))), 
  yAxis = list(
         gridLineColor = "#E5E5E5", 
         labels = list(style = list(color = "#333333")), 
         lineColor = "#E5E5E5", 
         minorGridLineColor = "#E5E5E5", 
         tickColor = "#E5E5E5", 
         tickWidth = 1, 
         title = list(style = list(color = "#333333"))),   
  title = list(style = list(color = '#333333', fontFamily = "Lato")),
  subtitle = list(style = list(color = '#666666', fontFamily = "Lato")),
  legend = list(
         itemStyle = list(color = "#333333"), 
         itemHoverStyle = list(color = "#FFF"), 
         itemHiddenStyle = list(color = "#606063")), 
  credits = list(style = list(color = "#666")),
  itemHoverStyle = list(color = 'gray'))
```


### Suicidios por el mundo
```{r fig.height=5}
# Crear tibble para la gráfica lineal 
overall_tibble <- data %>%
  select(year, suicides_no, population) %>%
  group_by(year) %>%
  summarise(suicide_capita = round((sum(suicides_no)/sum(population))*100000, 2)) 

# Crear gráfica en modo serie de tiempo
highchart() %>% 
    hc_add_series(overall_tibble, hcaes(x = year, y = suicide_capita, color = suicide_capita), type = "line") %>%
    hc_tooltip(crosshairs = TRUE, borderWidth = 1.5, headerFormat = "", pointFormat = paste("Año: <b>{point.x}</b> <br> Suicidio: <b>{point.y}</b>")) %>%
    hc_title(text = "Suicidios en el mundo por año") %>% 
    hc_subtitle(text = "1985-2016") %>%
    hc_xAxis(title = list(text = "Year")) %>%
    hc_yAxis(title = list(text = "Suicidios por cada 100K personas"),
             allowDecimals = FALSE,
             plotLines = list(list(
                    color = "black", width = 1, dashStyle = "Dash", 
                    value = mean(overall_tibble$suicide_capita),
                    label = list(text = "Promedio = 13.12", 
                                 style = list(color = "black", fontSize = 11))))) %>%
    hc_legend(enabled = FALSE) %>% 
    hc_add_theme(custom_theme)
```
En los años 1985 a 1995 el número de suicidios mundial por cada 100000 personas tuvo una tendencia lineal creciente alcanzando su máximo en 1995 de 15 y comenzando a decrecer durante los siguientes años hasta alcanzar en el año 2015 el punto mínimo en 11.


### Suicidios por el mundo por genero
```{r fig.height=5.14}
# Crer tible para sex
sex_tibble <- data %>%
  select(year, sex, suicides_no, population) %>%
  group_by(year, sex) %>%
  summarise(suicide_capita = round((sum(suicides_no)/sum(population))*100000, 2))

# Color
sex_color <- c("#43FF33","#33C3FF" ) 

# Gráfica
highchart() %>% 
    hc_add_series(sex_tibble, hcaes(x = year, y = suicide_capita, group = sex), type = "line", color = sex_color) %>%
    hc_tooltip(crosshairs = TRUE, borderWidth = 1.5, headerFormat = "", pointFormat = paste("Year: <b>{point.x}</b> <br>","Gender: <b>{point.sex}</b><br>", "Suicides: <b>{point.y}</b>")) %>%
    hc_title(text = "Suicidios por género en el mundo") %>% 
    hc_subtitle(text = "1985-2016") %>%
    hc_xAxis(title = list(text = "Año")) %>%
    hc_yAxis(title = list(text = "Suicidios por cada 100K personas"),
             allowDecimals = FALSE,
             plotLines = list(list(
                    color = "black", width = 1, dashStyle = "Dash",
                    value = mean(overall_tibble$suicide_capita),
                    label = list(text = "Promedio = 13.12", 
                                 style = list(color = 'black', fontSize = 11))))) %>% 
    hc_add_theme(custom_theme)
```
El número de suicidios promedio en el mundo de mujeres a través de los años es constante y muy cercano a 6, este número en los hombre tiene un mínimo de 17 en 1985, a partir de ahí crece lentamente alcanzado su máximo en 1995 de 24 suicidios para decrecer lentamente los demás años hasta alcanzar valor cercano a 17 nuevamente. 

### Suicidios por rango de edad en el mundo
```{r fig.height=5.13}
# Tibble  
age_tibble <- data %>%
  select(year, age, suicides_no, population) %>%
  group_by(year, age) %>%
  summarise(suicide_capita = round((sum(suicides_no)/sum(population))*100000, 2))

# Color 
age_color <- rev(plasma(6))

# Create a line plot.
highchart() %>% 
    hc_add_series(age_tibble, hcaes(x = year, y = suicide_capita, group = age), type = "line", color = age_color) %>%
    hc_tooltip(crosshairs = TRUE, borderWidth = 1.5, headerFormat = "", pointFormat = paste("Year: <b>{point.x}</b> <br>","Age: <b>{point.age}</b><br>", "Suicides: <b>{point.y}</b>")) %>%
    hc_title(text = "Suicidios por rango de edad en el mundo") %>% 
    hc_subtitle(text = "1985-2016") %>%
    hc_xAxis(title = list(text = "Año")) %>%
    hc_yAxis(title = list(text = "Suicidios por cada 100K personas"),
             allowDecimals = FALSE,
             plotLines = list(list(
                    color = "black", width = 1, dashStyle = "Dash",
                    value = mean(overall_tibble$suicide_capita),
                    label = list(text = "Promedio = 13.12", 
                                 style = list(color = 'black', fontSize = 11))))) %>% 
    hc_add_theme(custom_theme)

```
El rango de edad de 5-14 años se comporta constate en el paso de los años, alrededor de 0 y 1 suicidios promedio, los rangos de edad 15-24, 25-34, 35-54 y 55-74 años tienen comportamiento muy parecido,  que es casi constante, alcanzando el máximo en el año 1995 , lo que varía en los rangos de edad es el valor promedio que tienen, este valor aumenta en cuanto aumenta el rango de edad, centrándose en 10, 15, 19 y 20 respectivamente. Por último el rango 75+ años tiene tendencia lineal decreciente alcanzando el máximo en el año 1990 de 31 para después decrecer lentamente hasta alcanzar el mínimo en 19.

### Continentes

```{r include=FALSE}
# Crear nueva columna para extraer continentes
data$continent <- countrycode(sourcevar = data$country,
                              origin = "country.name",
                              destination = "continent")

#Reclasificas 
south_america <- c('Argentina', 'Brazil', 'Chile', 'Colombia', 'Ecuador', 'Guyana', 'Paraguay', 'Suriname', 'Uruguay')

data$continent[data$country %in% south_america] <- 'South America'
data$continent[data$continent=='Americas'] <- 'North America'
```

### Suicidios por continente
```{r}
map_data <- download_map_data("custom/world-continents")

# Tibble
continent_tibble <- data %>%
  select(continent, suicides_no, population) %>%
  group_by(continent) %>%
  summarize(suicide_capita = round((sum(suicides_no)/sum(population))*100000, 2)) %>%
  arrange(suicide_capita)

# Create continent map with suicide data. 
highchart() %>%
hc_add_series_map(map_data, continent_tibble, value = "suicide_capita", joinBy = c('name','continent'), name = "Suicides (per 100K people)")   %>% 
    hc_colorAxis(stops = color_stops()) %>% 
    hc_title(text = "Suicidios por continente") %>% 
    hc_subtitle(text = "1985-2016") %>%
    hc_tooltip(borderWidth = 1.5, valueSuffix = '') 

```
El número de suicidios promedio en todos los años representado por la gráfica sigue el siguiente orden, Europa(promedio de 18), Asia(promedio de 14), Oceania(promedio de 13), Norte América(promedio de 10), América del Sur(promedio de 5) y África(promedio de 1).

### Suicidios por continente
```{r}

continent_tibble <- data %>%
  select(year, continent, suicides_no, population) %>%
  group_by(year, continent) %>%
  summarize(suicide_capita = round((sum(suicides_no)/sum(population))*100000, 2)) %>% filter(year != 2016)


# Color 
continent_color <- rev(plasma(6))

# Create a line plot.
highchart() %>% 
    hc_add_series(continent_tibble, hcaes(x = year, y = suicide_capita, group = continent), type = "line", color = continent_color) %>%
    hc_tooltip(crosshairs = TRUE, borderWidth = 1.5, headerFormat = "", pointFormat = paste("Year: <b>{point.x}</b> <br>","Age: <b>{point.age}</b><br>", "Suicides: <b>{point.y}</b>")) %>%
    hc_title(text = "Suicidios por continente") %>% 
    hc_subtitle(text = "1985-2015") %>%
    hc_xAxis(title = list(text = "Year")) %>%
    hc_yAxis(title = list(text = "Suicidios por cada 100K personas"),
             allowDecimals = FALSE,
             plotLines = list(list(
                    color = "black", width = 1, dashStyle = "Dash",
                    value = mean(overall_tibble$suicide_capita),
                    label = list(text = "Promedio = 13.12", 
                                 style = list(color = 'black', fontSize = 11))))) %>% 
    hc_add_theme(custom_theme)
```

El número de suicidios promedio a través del tiempo de cada continente se comporta de diferente manera. En América el número de suicidios promedio es constante a través de los años, sin embargo la media en el norte es más alta que en el sur. En Europa el comportamiento es creciente hasta el año 1995 donde alcanza su máximo en 22 y comienza a decrecer, es el continente con mayor número de suicidios promedio. Oceania se comporta comporta casi constante, siendo muy parecida al promedio mundial de 13, tiene un pico en el año 1997 de 15. Asia decrece hasta 1992 alcanzando el mínimo para después aumentar lentamente hasta el 2005 para volver a decrecer lentamente.África alcanza su máximo en 1988 de 18 suicicios promedio, decreciendo lentamente hasta el año 1995 donde decrece drásticamente para mantenerse constante con número de suicidios promedio cercano a cero.






### Suicides por continente según género
```{r fig.height=2.35}
# Create a tibble for continent and sex.
continent_sex_tibble <- data %>%
  select(continent, sex, suicides_no, population) %>%
  group_by(continent, sex) %>%
  summarize(suicide_capita = round((sum(suicides_no)/sum(population))*100000, 2))

# Create histogram of suicides by continent.
highchart() %>%
hc_add_series(continent_sex_tibble, hcaes(x = continent, y = suicide_capita, group = sex), type = "column")  %>% 
    hc_colors(colors = sex_color) %>%
    hc_title(text = "Suicidios por continente y género", style = (list(fontSize = '14px'))) %>% 
    hc_subtitle(text = "1985-2016") %>%
    hc_tooltip(borderWidth = 1.5, pointFormat = paste("Gender: <b> {point.sex} </b> <br> Suicides: <b>{point.y}</b>")) %>%
    hc_xAxis(categories = c("Africa", "Asia", "Europa", "America <br> del Norte", "Oceania", "Sudamerica"), labels = list(style = list(fontSize = 8))) %>%
    hc_yAxis(labels = list(style = list(fontSize = 10)),
             title = list(text = "Suicidios por cada 100K personas",
             style = list(fontSize = 10)),
        plotLines = list(
          list(color = "black", width = 1, dashStyle = "Dash", 
               value = mean(overall_tibble$suicide_capita),
               label = list(text = "Promedio = 13.12", style = list(color = "black", fontSize = 6))))) %>%     
    hc_legend(verticalAlign = 'top', enabled = FALSE) %>% 
    hc_add_theme(custom_theme)
```
El número de suicidios promedio por cada 100000 personas en los diferentes continentes se distribuye muy similar con respecto al género, siendo los hombres los que tienen promedio más alto en todos los casos. Europa y América del Norte son los que tienen mayores diferencias con distribución del número de suicidios promedio entre mujeres y hombres en aproximadamente  $20\%$ y $80\%$ respectivamente. Asia es el continente con menor disparidad entre los géneros con ditribución de  $28\%$ y $80\%$ aproximadamente entre mujeres y hombres respectivamente.
### Suicidios por continente y edad
```{r fig.height=2.35}
# Tibble
continent_age_tibble <- data %>%
  select(continent, age, suicides_no, population) %>%
  group_by(continent, age) %>%
  summarize(suicide_capita = round((sum(suicides_no)/sum(population))*100000, 2)) 

# Create histogram of suicides by continent.
highchart() %>%
hc_add_series(continent_age_tibble, hcaes(x = continent, y = suicide_capita, group = age), type = "column")  %>% 
    hc_colors(colors = age_color) %>%
    hc_title(text = "Suicides by continent and <b>Age</b>", style = (list(fontSize = '14px'))) %>% 
    hc_subtitle(text = "1985-2016") %>%
    hc_tooltip(borderWidth = 1.5, pointFormat = paste("Age: <b> {point.age} </b> <br> Suicides: <b>{point.y}</b>")) %>%
    hc_xAxis(categories = c("Africa", "Asia", "Europa", "America <br> del Norte", "Oceania", "América del Sur"), labels = list(style = list(fontSize = 8))) %>%
    hc_yAxis(labels = list(style = list(fontSize = 10)),
             title = list(text = "Suicidios por cada 100K personas",
                          style = list(fontSize = 10)),
        plotLines = list(
          list(color = "black", width = 1, dashStyle = "Dash", 
               value = mean(overall_tibble$suicide_capita),
               label = list(text = "Promedio = 13.12", style = list(color = "black", fontSize = 6))))) %>%    
    hc_legend(verticalAlign = 'top', enabled = FALSE) %>% 
    hc_add_theme(custom_theme)
```
Asia y América tienen distribución de número de suicidios promedio parecida siendo el promedio más alto con respecto aumenta el rango de edad, América del Norte y Europa también se comportan de esta forma con excepción del rango 55-74 años donde en América del Norte el promedio de este es igual al rango anterior de 35-54 años y en Europa este rango es menor con respecto al de 35-54 años. Por último en África la distribución del promedio es casi proporcional en todos los rango a excepción del rango 55-74 donde el promedio es menor ligeramente con respecto a los demás.

### Por país
```{r fig.height=4.55}
# tibble por páis
country_bar <- data %>%
  select(country, suicides_no, population) %>%
  group_by(country) %>%
  summarise(suicide_capita = round((sum(suicides_no)/sum(population))*100000, 2)) %>%
  arrange(desc(suicide_capita))

# Create interactive bar plot
highchart() %>%
    hc_add_series(country_bar, hcaes(x = country, y = suicide_capita, color = suicide_capita), type = "bar")  %>% 
    hc_tooltip(borderWidth = 1.5, 
               pointFormat = paste("Suicides: <b>{point.y}</b>")) %>%
    hc_legend(enabled = FALSE) %>%
    hc_title(text = "Suicidios por país") %>% 
    hc_subtitle(text = "1985-2016") %>%
    hc_xAxis(categories = country_bar$country, 
             labels = list(step = 1),
             min = 0, max = 25,
             scrollbar = list(enabled = TRUE)) %>%
    hc_yAxis(title = list(text = "Suicidios por cada 100K personas")) %>%
    hc_plotOptions(bar = list(stacking = "normal", 
                              pointPadding = 0, groupPadding = 0, borderWidth = 0.5)) %>% 
    hc_add_theme(custom_theme)
```

La gráfica muestra el número promedio de todos los años de suicidios por cada 100000 personas por país ordenados de manera decreciente.

### Suicidios por genración en el mundo
```{r fig.height=5.13}
# Tibble  
generation_tibble <- data %>%
  select(year, generation, suicides_no, population) %>%
  group_by(year, generation) %>%
  summarise(suicide_capita = round((sum(suicides_no)/sum(population))*100000, 2))

# Color 
generation_color <- rev(plasma(6))

# Create a line plot.
highchart() %>% 
    hc_add_series(generation_tibble, hcaes(x = year, y = suicide_capita, group = generation), type = "line", color = age_color) %>%
    hc_tooltip(crosshairs = TRUE, borderWidth = 1.5, headerFormat = "", pointFormat = paste("Year: <b>{point.x}</b> <br>", "Suicides: <b>{point.y}</b>")) %>%
    hc_title(text = "Suicidios por generación en el mundo") %>% 
    hc_subtitle(text = "1985-2016") %>%
    hc_xAxis(title = list(text = "Año")) %>%
    hc_yAxis(title = list(text = "Suicidios por cada 100K personas"),
             allowDecimals = FALSE,
             plotLines = list(list(
                    color = "black", width = 1, dashStyle = "Dash",
                    value = mean(overall_tibble$suicide_capita),
                    label = list(text = "Promedio = 13.12", 
                                 style = list(color = 'black', fontSize = 11))))) %>% 
    hc_add_theme(custom_theme)

```

```{r}
names(data$gdp_per_capita....)
```

### GDP per capita promedio por año
```{r fig.height=5}
# Crear tibble para la gráfica lineal 
overall_percap_tibble <- data %>%
  select(year, gdp_per_capita....) %>%
  group_by(year) %>%
  summarise(gdp_per_capita_mean = round(mean(gdp_per_capita....),2))

# Crear gráfica en modo serie de tiempo
highchart() %>% 
    hc_add_series(overall_percap_tibble, hcaes(x = year, y = gdp_per_capita_mean, color = gdp_per_capita_mean), type = "line") %>%
    hc_tooltip(crosshairs = TRUE, borderWidth = 1.5, headerFormat = "", pointFormat = paste("Año: <b>{point.x}</b> <br> GDP  per capita: <b>{point.y}</b>")) %>%
    hc_title(text = "GDP per capita promedio por año") %>% 
    hc_subtitle(text = "1985-2016") %>%
    hc_xAxis(title = list(text = "Año")) %>%
    hc_yAxis(title = list(text = "GDP per capita promedio"),
             allowDecimals = FALSE,
             plotLines = list(list(
                    color = "black", width = 1, dashStyle = "Dash", 
                    value = mean(overall_tibble$suicide_capita)))) %>%
    hc_legend(enabled = FALSE) %>% 
    hc_add_theme(custom_theme)
```
Tendencia lineal creciente, nivel más alto en el año 2013.